【裁判字號】    90,易,1136
【裁判日期】    900928
【裁判案由】    偽造文書
【裁判全文】
臺灣桃園地方法院刑事判決                          九十年度易字第一一三六號
    公  訴  人  臺灣桃園地方法院檢察署檢察官
    被      告  乙○○
    被      告  丙○○
右列被告因偽造文書案件，經檢察官提起公訴（八十九年度偵字第三二二五號），本
院判決如左：
    主    文
乙○○共同連續違反不得使大陸地區人民非法進入臺灣地區之規定，處拘役捌拾捌日
，如易科罰金，以參佰元折算壹日。緩刑貳年。
丙○○無罪。
    事    實
一、乙○○與大陸人士甲○○係甥舅關係，而王希河、王建華、王惠敏（均為大陸籍
    ）係甲○○之丈夫及女兒，四人均不符來台探親要件。緣乙○○因生病需人照顧
    ，竟於民國八十六年間起，基於使上開大陸地區人民非法來台之概括犯意，而與
    甲○○（另結）、丙○○及王希河（王希河共犯部分另由警追查中）基於共同行
    使使公務員登載不實文書之概括犯意聯絡，先由乙○○寫信予甲○○，偽稱其為
    甲○○之父親後，再由王希河以該信件為證明，於渠等每次來台前，分別以乙○○為王希河之岳父、甲○○之父親、王建華、王惠敏之外祖父名義向大陸山東省
    鉅野縣公證處申請親屬關係公證書後，寄予乙○○，乙○○收到後將上開內容不
    實之親屬關係公證書，委託不知情之旅行社職員據該公證書之內容在「大陸地區
    人民進入臺灣地區旅行證申請書」及「大陸地區人民進入臺灣地區保證書」上填
    載不實之資料，並經臺北市政府警察局士林分局警員將渠等明知不實之事項登載
    於職務上所掌大陸地區人民進入臺灣地區保證書下之「對保或證明機關（構）簽
    註意見欄」填據意見後，由該旅行社不知情之職員持上開文件，於附表所示之申
    請日，向內政部入出境管理局申請旅行證，使承辦之公務員，將不實之資料登載
    於其職務上製作之「中華民國臺灣地區旅行證」公文書上，足生損害於國家對於
    入出境管理之正確性。而王希河、甲○○於核准後，先後多次於附表所示之入、
    出境日持前開旅行證或單獨一人、或攜同王建華、王惠敏以探病名義，非法進出
    台灣，使中正機場安檢人員將此不實事項登載於職務上所掌之公文書，足生損害
    於國家對入出境管理之正確性。另甲○○於八十八年八月來台後，甲○○、乙○○復承前共同使公務員登載不實之犯意聯絡，向臺北市政府警察局士林分局辦理
    流動人口登記，將不實親屬關係事項，登載於職務上所掌公文書上，足生損害於
    戶籍管理之正確性。
二、案經內政部警政署刑事警察局移送桃園地方法院檢察署檢察官偵查起訴。
    理    由
壹、有罪部分（乙○○部分）
一、右揭犯罪事實，業據被告乙○○於本院調查及審理時坦承不諱，核與被告甲○○
    於警訊中供述之情節悉相吻合。而被告二人間不具直系血親之關係，亦有內政部
    警政署刑事警察局鑑定書一紙在卷可稽，復有甲○○之中華民國臺灣地區旅行證
    、出境登記表、入出境管理局旅客證件留存收據、流動人口登記聯單影本各一紙
    ，甲○○、王希河、王建華、王惠敏之大陸地區人民進入臺灣地區旅行證申請書
    、大陸地區人民進入臺灣地區保證書、親屬關係公證書影本各一份附卷可參。是
    被告乙○○自白應與事實相符，本件被告等事證明確，犯行堪以認定，應予依法
    論科。
二、核被告乙○○所為，均係犯刑法第二百十六條、第二百十四條之行使使公務員登
    載不實之文書罪。又被告乙○○向臺北市政府警察局士林分局申報為父女關係及
    在臺期間暫居乙○○住所之不實事項，而為警員登載於流動人口登記聯單上，本
    核係犯刑法第二百十四條之使公務人員登載不實公文書罪，並與上開使公務人員
    登載不實戶籍謄本之行為，時間緊接，觸犯構成要件相同之罪名，顯出於概括之
    犯意，原應論以連續犯，但因明知為不實事項而使公務員登載於職務上所掌公文
    書之低度行為，為行使該公文書之高度行為所吸收，不另論罪。又被告乙○○非
    法使大陸地區人士來台，另違反台灣地區與大陸地區人民關係條例第十五條第一
    款規定，應依同條例第七十九條第一項處斷，起訴書誤載為王希河，應予更正，
    附此敘明。被告乙○○與甲○○等就上揭犯行，有犯意之聯絡及行為之分擔，皆
    為共同正犯。又被告等係利用不知情之旅行社人員代為填寫「大陸地區人民進入
    台灣地區保證書」、「大陸地區人民進入台灣地區旅行證申請書」，據以向境管
    局申請大陸地區人民甲○○等人來台，其等就該部犯行應為刑法第二百十六條、
    第二百十四條之行使使公務員登載不實之文書罪之間接正犯。又被告等使公務員
    登載不實於所掌公文書復持以行使，使公務員登載不實之低度行為應為行使之高
    度行為所吸收，均不另論罪，已如前述。被告多次之行使使公務員登載不實文書
    及使大陸地區人民非法進入臺灣犯行，均時間緊接，方法相同，復均觸犯構成要
    件相同之罪名，均顯係基於概括犯意為之，應依連續犯規定論以一罪，並依法加
    重其刑。被告乙○○所各犯上開二罪間，有方法結果之牽連關係，應從一重之違
    反台灣地區與大陸地區人民關係條例第七十九條第一項之罪處斷。爰審酌被告犯
    罪之動機係因生病需人照顧、目的、致生損害於公眾之情節、犯罪之次數暨犯罪
    後之態度等及其他一切情狀，量處如主文所示之刑，又查被告行為後，原刑法第
    四十一條易科罰金之規定，業於九十年一月四日經立法院三讀修正通過，嗣於同
    年月十日經總統公布施行在案，依修正後刑法第四十一條第一項前段規定，犯最
    重本刑為「五」年以下有期徒刑以下之刑之罪，而受六月以下有期徒刑或拘役之
    宣告，因身體、教育、職業、家庭之關係或其他正當理由，執行顯有困難，得以
    一元以上三元以下折算一日，易科罰金，新舊法比較之結果，自以新法之規定較
    有利於被告，按諸刑法第二條第一項前段之規定，自應適用裁判時即修正後刑法
    第四十一條有關易科罰金之規定，諭知如易科罰金之折算標準。末查被告乙○○
    ，前未曾受有期徒刑以上刑之宣告，有台灣高等法院被告全國前案紀錄表各一份
    均附卷可稽，其等因一時失慮，偶罹刑典，事後已坦承犯行，深具悔意，經此刑
    之宣告後，應知警惕而無再犯之虞，本院因認暫不執行其刑為當，爰予以宣告緩
    刑，用啟自新。
乙、無罪部分（丙○○部分）：
一、公訴意旨略以：乙○○與大陸人士甲○○係甥舅關係，而王希河、王建華、王惠
    敏（均為大陸籍）係甲○○之丈夫及女兒，四人均不符來台探親要件。緣乙○○
    因生病需人照顧，竟於民國八十六年間，基於使上開大陸地區人民非法來台之概
    括犯意，而與甲○○、被告丙○○及王希河（王希河共犯部分另由警追查中）基
    於共同行使使公務員登載不實文書之概括犯意聯絡，先由乙○○寫信予甲○○，
    偽稱其為甲○○之父親後，再由王希河以該信件為證明，於渠等每次來台前，分
    別以乙○○為王希河之岳父、甲○○之父親、王建華、王惠敏之外祖父名義向大
    陸山東省鉅野縣公證處申請親屬關係公證書後，寄予乙○○，由乙○○收到後將
    上開內容不實之親屬關係公證書，委託不知情之旅行社職員據該公證書之內容在
    「大陸地區人民進入臺灣地區旅行證申請書」及「大陸地區人民進入臺灣地區保
    證書」上填載不實之資料，並經臺北市政府警察局士林分局警員將渠等明知不實
    之事項登載於職務上所掌大陸地區人民進入臺灣地區保證書下之「對保或證明機
    關（構）簽註意見欄」填據意見後，由該旅行社不知情之職員持上開文件，於附
    表所示之申請日，向內政部入出境管理局申請旅行證，使承辦之公務員，將不實
    之資料登載於其職務上製作之「中華民國臺灣地區旅行證」公文書上，足生損害
    於國家對於入出境管理之正確性。而王希河、甲○○於核准後，先後多次於附表
    所示之入、出境日持前開旅行證或單獨一人、或攜同王建華、王惠敏以探病名義
    ，非法進出台灣，使中正機場安檢人員將此不實事項登載於職務上所掌之公文書
    ，足生損害於國家對入出境管理之正確性。另甲○○於八十八年八月來台後，甲○○、乙○○復承前共同使公務員登載不實之犯意聯絡，向臺北市政府警察局士
    林分局辦理流動人口登記，將不實親屬關係事項，登載於職務上所掌公文書上，
    足生損害於戶籍管理之正確性，因認被告丙○○涉有刑法第二百十六條、第二百
    十四條行使使公務員登載不實文書罪嫌云云。
二、按犯罪事實應依證據認定之，無證據不得推定其犯罪事實；又不能證明被告犯罪
    者，應諭知無罪之判決，刑事訴訟法第一百五十四條、第三百零一條第一項分別
    定有明文。經查公訴人指訴之上開事實，並未提出任何證據以供調查被告確有與
    被告乙○○、甲○○共同使公務員登載不實事項於所掌文書之犯行，而使大陸人
    士甲○○等人來台，且本院核諸卷內資料，僅有被告乙○○於警訊中供稱被告甲○○在福華里里長處洗車，一天五佰元，做了五、六天等語；被告甲○○於警訊
    中供稱伊在福華里里長處洗車打工，做了五、六天，一天五佰元，共賺三千元等
    語；並有被告甲○○在台北市福華里長洗車場工作處之現場刑案照片二幀附卷，
    顯然與公訴人所指被告丙○○涉犯前揭罪名無關；另本院核諸卷內資料及依職權
    調查之結果，亦未能查得其他積極證據可以證明公訴人所指被告之前揭偽造文書
    犯行，故此部分不能證明被告丙○○偽造文書犯行。此外，本院復查無其他積極
    證據足資證明被告犯罪，揆諸前揭說明，自應為被告無罪之諭知。
丙、另同案被告甲○○俟到案後另結。
據上論斷，應依刑事訴訟法第二百九十九條第一項前段、第三百零一條第一項，台灣
地區與大陸地區人民關係條例第七十九條第一項、第十五條第一款，刑法第十一條前
段、第二條第一項前段、第二十八條、第五十六條、第二百十六條、第二百十四條、
第五十五條、修正後刑法第四十一條第一項前段、第七十四條第一款、罰金罰鍰提高
標準條例第一條前段、第二條，判決如主文。
本案經檢察官陳美華到庭執行職務。
中      華      民      國    九十      年      九      月    二十八    日
                                  臺灣桃園地方法院刑事第六庭
                                     法  官   黃永定
右正本證明與原本無異。
如不服本判決，應於判決送達後十日內向本院提出上訴狀( 應附繕本 )，上訴於
臺灣高等法院。
                                      書記官   陳月桂
中        華        民        國     九十     年    十    月     三     日
附表：
┌────┬─────────┬─────────┬──────────┐
│來台人士│申      請      日│入      境    日  │出      境        日│
├────┼─────────┼─────────┼──────────┤
│王希河  │八十六年六月十一日│八十六年十月七日  │八十六年十二月二十六│
│        │                  │                  │日                  │
├────┼─────────┼─────────┼──────────┤
│甲○○攜│八十七年五月八日  │八十七年八月十四日│八十七年十二月二十日│
│不知情之│                  │                  ├──────────┤
│王建華、│                  │                  │八十七年十二月二十日│
│王惠敏  │                  │                  ├──────────┤
│        │                  │                  │八十七年九月十一日  │
├────┼─────────┼─────────┼──────────┤
│甲○○、│八十八年二月十日  │八十八年八月十二日│                    │
│王惠敏  │                  │王惠敏未准        │                    │
├────┼─────────┼─────────┼──────────┤
│王建華  │八十八年七月二十七│緩議              │                    │
│        │日                │               │                    │
├────┼─────────┼─────────┼──────────┤
│王希河  │八十八年十二月二十│王希河核准、王惠敏│                    │
│王惠敏  │八日              │未准              │                    │
└────┴─────────┴─────────┴──────────┘
附論罪科刑依據之法條：
刑法第二百十六條
行使第二百十條至第二百十五條之文書者，依偽造、變造文書或登載不實事項或使登
載不實事項之規定處斷。
刑法第二百十四
條明知為不實之事項，而使公務員登載於職務上所掌之公文書，足以生損害於公眾或
他人者，處三年以下有期徒刑、拘役或五百元以下罰金。
台灣地區與大陸地區人民關係條例第十五條第一款
左列行為不得為之：
一、使大陸地區人民非法進入臺灣地區。
台灣地區與大陸地區人民關係條例第七十九條第一項
違反第十五條第一款規定者，處五年以下有期徒刑、拘役或科或併科新臺幣五十萬元
以下罰金。


司法院資訊處製作；財團法人民間司法改革基金會備份。
